臺灣板橋地方法院刑事判決　　　　　　　96年度重訴字第5 號
公　訴　人　台灣板橋地方法院檢察署檢察官
被　　　告　甲○○
上列被告因違反商業會計法等案件，經檢察官提起公訴（九十五
年度偵字第五三五四號），被告於準備程序對被訴事實為有罪之
陳述，本院合議庭裁定由受命法官改依簡式審判程序獨任審理，
判決如下：
    主      文
甲○○共同連續商業負責人，以明知為不實之事項，而填製會計
憑證，處有期徒刑肆月，如易科罰金，以新台幣玖佰元即銀元參
佰元折算壹日。
    事      實
一、甲○○明知擔任公司之名義負責人將幫助他人從事犯罪，詎
    僅因貪圖小利，竟於民國九十二年五月間，與某真實年籍、
    姓名不詳、綽號「阿泰」之成年男子、及美嘉綺有限公司之
    實際負責人，共同基於幫助他人逃漏稅捐及填製不實會計憑
    證之概括犯意聯絡，以新台幣（下同）一萬元之代價，在台
    北縣鶯歌鎮○○路十九號四樓，將身分證、印章交付予「阿
    泰」，據以辦理設立登記為美嘉綺公司之名義負責人，並承
    租該處作為美嘉綺公司之登記營業處所，而由該實際負責人
    自九十二年五月間起至九十三年四月間止，連續明知美嘉綺
    公司實際上並無進貨之事實，仍自暐智企業股份有限公司等
    公司，取得虛偽開立之不實統一發票，金額合計一億一千九
    百二十萬一千八百九十四元，作為進項憑證而申報扣抵銷項
    稅額，登載於業務上所作成之營業稅申報書，持以對財政部
    台灣省北區國稅局申報，足以生損害於稅捐機關課稅之正確
    性。又明知廣龍纖維科技股份有限公司等二十家公司並無銷
    貨之事實，仍虛偽開立不實統一發票共二百三十一紙，金額
    合計一億二千九百五十一萬九千四百七十八元，交予該二十
    家公司充當進貨憑證使用，以幫助該等公司逃漏營業稅額，
    共計六百四十七萬五千九百八十五元。
二、案經財政部台灣省北區國稅局移送台灣板橋地方法院檢察署
    檢察官偵查起訴。
    理      由
一、本案被告甲○○所犯係死刑、無期徒刑、最輕本刑為三年以
    上有期徒刑以外之罪，且非高等法院管轄之第一審案件，其
    於準備程序中就被訴事實為有罪之陳述，經本院告知簡式審
    判程序之旨，並聽取公訴人、被告之意見後，經合議庭裁定
    由受命法官獨任進行簡式審判程序，合先敘明。
二、前揭事實，業據被告於本院審理時坦承不諱，並有卷附財政
    部台灣省北區國稅局稽查報告、美嘉綺有限公司之公司基本
    資料查詢表、營業人銷售額與稅額申報書、營業稅繳款書、
    營業稅年度資料查詢進項、銷項來源明細、台北縣政府營利
    事業申請核准書、美嘉綺有限公司設立登記表、房屋租賃契
    約書、專案申請調檔統一發票查核名冊等件在卷可佐。足證
    被告自白核與事實相符，應堪採信。綜上所述，本案事證明
    確，被告犯行，洵堪認定。
三、新舊法之比較適用：
（一）被告行為後，刑法於九十四年二月二日修正公布，並自九
      十五年七月一日施行，且刑法施行法於九十五年六月十四
      日增訂該法第一條之一規定，並同自九十五年七月一日施
      行。另按同於九十五年七月一日修正施行之刑法第二條規
      定，乃係關於新舊法比較適用之準據法，其本身無關行為
      可罰性要件之變更，故上開法律修正施行後，如有涉及比
      較新舊法之問題，即應逕依修正後刑法第二條第一項規定
      ，為「從舊從輕」之比較。再法律變更之比較適用，比較
      時應就罪刑有關之共犯、未遂犯、想像競合犯、牽連犯、
      連續犯、結合犯、以及累犯加重、自首減輕暨其他法定加
      減（如身分加減）與加減例等一切情形，綜其全部罪刑之
      結果而為比較；且就比較之結果，須為整體之適用，不能
      割裂分別適用各該有利於行為人之法律（最高法院九十五
      年度第八次刑事庭會議決議意旨參照）。
（二）經綜合比較結果，被告所犯涉及罰金刑、牽連犯、連續犯
      等規定，均以修正前刑法對被告有利，自應整體依刑法第
      二條第一項前段規定，適用行為時之修正前刑法及罰金罰
      鍰提高標準條例相關規定，予以論處。至新法關於共同正
      犯、幫助犯等規定，為法理之明文化，非屬法律之變更，
      應逕適用裁判時之法律。
（三）又商業會計法亦於九十五年五月二十四日修正公布，其中
      將第七十一條規定之罰金刑自「十五萬元以下罰金」提高
      為「六十萬元以下罰金」，比較新舊法結果，以舊法對被
      告有利，自應適用行為時之法律處斷。
四、論罪科刑部分：
（一）按公司係以營利事業為目的之私法人，公司負責人執行公
      司業務並對外代表公司，並為商業會計法第四條所定之商
      業負責人，對於公司成立後，因會計事項發生所製作之統
      一發票與對外會計憑證，須蓋章以示負責；依稅捐稽徵法
      、營業稅法等規定，並負有領用開立統一發票，及對稅捐
      稽徵機關提出稅務申報結算、繳納等法定義務。次按統一
      發票乃證明事項之經過而為造具記帳憑證所根據之憑證，
      屬修正前商業會計法第十五條第一款所規定之原始憑證，
      而為同法所規定會計憑證之一種，商業負責人如明知為不
      實之事項，而開立不實之統一發票，係犯同法第七十一條
      第一款之以明知為不實之事項而填製會計憑證罪，該罪為
      刑法第二百十五條業務上登載不實文書罪之特別規定，依
      特別法優於普通法之原則，自應優先適用，無再論以刑法
      第二百十五條業務上登載不實文書罪之餘地。
（二）核被告開立虛偽不實之統一發票之行為，係犯修正前商業
      會計法第七十一條第一款之商業負責人填製不實會計憑證
      罪；被告將虛偽不實之統一發票二百三十一張分別交付予
      廣龍纖維科技股份有限公司等公司充當進貨憑證使用，用
      以扣減銷項稅額，而逃漏各該公司營業稅額之行為，係犯
      稅捐稽徵法第四十三條第一項、第四十一條之幫助他人逃
      漏稅捐罪；又被告於其業務上所製作之美嘉琦有限公司各
      期營業稅額申報書內，以虛設行號暐智企業股份有限公司
      等公司方式，取得不實之發票，並以此作為進項憑證，進
      而登載不實之進、銷貨（或服務）金額等事項，並持以向
      稅捐稽徵機關申報各期營業稅而行使之行為，係犯刑法第
      二百十六條、第二百十五條之行使業務上登載不實之文書
      罪（起訴書犯罪事實欄記載被告此部分之犯行，亦逃漏稅
      捐六百四十七萬五千九百八十五元部分，審酌美嘉綺公司
      實際上並無進貨事實，取得該等不實發票之目的係為嗣後
      虛偽開立不實發票以幫助廣龍纖維科技股份有限公司等公
      司逃漏稅捐，是被告該部分之行為並非逃漏稅捐，起訴書
      該部分之記載尚有誤會，附此敘明）。
（三）被告業務上登載不實文書之低度行為，為其進而行使之高
      度行為所吸收，不另論罪，又被告行使業務上登載不實文
      書之犯行，係利用不知情之會計人員為之，為間接正犯。
      被告所犯上開各罪，與「阿泰」、美嘉綺公司實際負責人
      三人間，有犯意聯絡及行為分擔，均為共同正犯。又被告
      多次填製不實會計憑證、幫助他人逃漏稅捐、行使業務上
      登載不實文書之犯行，均係時間緊接，手法相同，所犯係
      構成要件相同之罪，顯係基於概括之犯意反覆為之，均為
      連續犯，應依修正前刑法第五十六條規定各以一罪論，並
      均加重其刑。另被告所犯上開三罪間，有方法、結果之牽
      連關係，應依修正前刑法第五十五條規定，從一較重之商
      業負責人填製不實會計憑證罪處斷。
（四）爰審酌被告之犯罪動機僅係為圖謀小利，其行為造成他人
      逃漏高額稅捐，影響國家財政收入及賦稅制度之公平性，
      更紊亂稅捐稽徵體制，惟念其於本件犯罪之參與程度，較
      諸該實際負責人而言，尚屬較次要之地位，及犯罪後坦承
      犯行，態度尚稱良好等一切情狀，量處如主文所示之刑，
      並諭知如易科罰金之折算標準（刑法第四十一條關於易刑
      處分之規定亦經修正，經比較新舊法結果，以舊法對被告
      有利，自應適用行為時之法律處斷），以示懲儆。
據上論斷，應依刑事訴訟法第二百七十三條之一第一項、第二百
九十九條第一項前段，修正前商業會計法第七十一條第一項，稅
捐稽徵法第四十三條第一項、第四十一條，刑法第二條第一項、
第二十八條、第十一條前段、第二百十六條、第二百十五條、修
正前刑法第五十六條、第五十五條後段、第四十一條第一項前段
，罰金罰鍰提高標準條例第一條前段，修正前罰金罰鍰提高標準
條例第二條，現行法規所定貨幣單位折算新台幣條例第二條，判
決如主文。
本案經檢察官彭聖斐到庭執行職務。
中    華    民    國    96    年    5     月    18    日
                  刑事第六庭  法　官  林鈺琅
以上正本證明與原本無異。
如不服本判決應於送達後十日內向本院提出上訴狀。
                              書記官  林蔚然
中    華    民    國    96    年    5     月    18    日
附錄本案論罪科刑法條全文：
刑法第二百十六條：
  行使第二百十條至第二百十五條之文書者，依偽造、變造文書
  或登載不實事項或使登載不實事項之規定處斷。
刑法第二百十五條：
  從事業務之人，明知為不實之事項，而登載於其業務上作成之
  文書，足以生損害於公眾或他人者，處三年以下有期徒刑、拘
  役或五百元以下罰金。
商業會計法第七十一條：
  商業負責人、主辦及經辦會計人員或依法受託代他人處理會計
  事務之人員有下列情事之一者，處五年以下有期徒刑、拘役或
  科或併科新臺幣六十萬元以下罰金：
  一、以明知為不實之事項，而填製會計憑證或記入帳冊。
  二、故意使應保存之會計憑證、會計帳簿報表滅失毀損。
  三、偽造或變造會計憑證、會計帳簿報表內容或毀損其頁數。
  四、故意遺漏會計事項不為記錄，致使財務報表發生不實之結
      果。
  五、其他利用不正當方法，致使會計事項或財務報表發生不實
      之結果。
稅捐稽徵法第四十三條：
  教唆或幫助犯第四十一條或第四十二條之罪者，處三年以下有
  期徒刑、拘役或科新台幣六萬元以下罰金。
  稅務人員、執行業務之律師、會計師或其他合法代理人犯前項
  之罪者，加重其刑至二分之一。
  稅務稽徵人員違反第三十三條規定者，除觸犯刑法者移送法辦
  外，處一萬元以上五萬元以下罰鍰。
稅捐稽徵法第四十一條：
  納稅義務人以詐術或其他不正當方法逃漏稅捐者，處五年以下
  有期徒刑、拘役或科或併科新臺幣六萬元以下罰金。
